【裁判字號】    97,交訴,83
【裁判日期】    970908
【裁判案由】    公共危險等
【裁判全文】
臺灣臺北地方法院刑事判決              97年度交訴字第83號
公  訴  人  臺灣臺北地方法院檢察署檢察官
被      告  乙○○
上列被告因公共危險案件，經檢察官聲請簡易判決處刑（97年度
撤緩偵字79號），本院認為不宜逕以簡易判決處刑（97年度北交
簡字第1009號），改依通常程序審理，於本院準備程序進行中，
被告先就被訴事實為有罪之陳述，經合議庭裁定由受命法官獨任
進行簡式審判程序，判決如下：
    主  文
乙○○駕駛動力交通工具肇事，致人死傷而逃逸，處有期徒刑捌
月，減為有期徒刑肆月，如易科罰金，以銀元佰元即新臺幣玖
佰元折算壹日。
    事  實
一、乙○○於民國94年12月1 日上午9 時30分許，騎乘車牌號碼
    CMZ-715 號重型機車，行經臺北市市○○道○ 段134 號前，
    擬超越前方甲○○騎乘之車牌號碼CJQ-029 號重型機車之際
    ，不慎與甲○○之機車發生擦撞，甲○○機車因而失控再擦
    撞同方向由丙○○所騎乘之車牌號碼PHG-340 號重型機車，
    致甲○○、丙○○2 人均人車倒地，甲○○受有右食指腫、
    右腕、左膝、左小腿多處擦傷，丙○○左右肘、左前臂、左
    右手掌手指及右膝多處擦傷、左膝紅腫等傷害（乙○○涉過
    失傷害罪嫌部分，業據甲○○、丙○○撤回告訴，經檢察官
    以95年度調偵緝字第117 號另為不起訴處分確定）。乙○○
    肇事後，竟下車毆打甲○○，又未協助救護，旋即騎乘機車
    逃逸離去，嗣經路人記下車號，報警循線查獲，始悉上情。
二、案經臺北市政府警察局大安分局移請臺灣臺北地方法院檢察
    署檢察官聲請簡易判決處刑，本院認為不宜逕以簡易判決處
    刑，改依通常程序審理，於本院準備程序進行中，乙○○先
    就被訴事實為有罪之陳述，經合議庭裁定由受命法官獨任進
    行簡式審判程序。
    理  由
一、認定事實所憑之證據及理由：
    訊據被告乙○○坦承駕車肇事致人受傷而逃逸犯行不諱（見
    95年度偵緝字第1242號卷第23頁、95年度調偵緝字第117 號
    卷第25頁、本院卷第24頁反面、第28頁），並據被害人甲○○、丙○○指述明確（見95年度偵字第6488號卷第10至11、
    13至15、43至44頁、95年度調偵緝字第117 號卷第12、20、
    25頁），另有在場證人盧昭榮證述事發經過屬實（見95年度
    偵字第6488號卷第18至19、33至37頁），且有現場照片、現
    場圖、道路交通事故補充資料表、談話紀錄表、車籍作業系
    統查詢認可資料附卷可稽（見95年度偵字第6488號卷第23至
    24、26、27、28至30、6 頁），而甲○○、丙○○因此車禍
    受傷之事實，亦有診斷證明書各1 份在卷可憑（見95年度偵
    字第6488號卷第21至22頁），是被告任意性之自白，有上開
    各項證據佐證，堪認與事實相符，可以採信。綜上，本案事
    證明確，被告肇事逃逸之犯行，洵堪認定，應予論罪科刑。
二、論罪科刑之依據：
  (一)核被告乙○○所為，係犯刑法第185 條之4 肇事逃逸罪。爰
    審酌：(1)被告犯罪後，與被害人甲○○、丙○○達成和解，
    經渠2 人撤回傷害告訴在案（見95年度調偵緝字第117 號卷
    第20、25頁）；(2)惟查被告駕車肇事致人受傷後，竟下車毆
    打甲○○，又未在場協助救護，逕行離去，其犯罪手段、惡
    性及造成損害重大；(3)被告犯罪後雖坦承犯行，並經檢察官
    以95年度調偵緝字第117 號緩起訴處分在案，但被告未遵行
    緩起訴處分之義務勞務事項，經檢察官撤銷緩起訴處分，再
    聲請簡易判決處刑，難認被告已有悔意；(4)被告曾於93年10
    月16日犯傷害案件，經檢察官於94年9 月15日提起公訴，嗣
    經臺灣板橋地方法院以94年度訴字第2136號刑事判決判處拘
    役59日確定，已執行完畢在案，有臺灣高等法院被告前案紀
    錄表附卷可參（見本院卷第33頁），是被告年輕氣盛，素行
    不良等一切情狀，本院認為公訴人求處最低刑有期徒刑6 月
    尚有過輕，爰量處有期徒刑8 月，以示懲儆。
  (二)再查中華民國96年罪犯減刑條例於95年7 月4 日公布，於96
    年7 月16日施行。按犯罪在中華民國96年4 月24日以前者，
    除中華民國96年罪犯減刑條例另有規定外，依下列規定減刑
    ：……有期徒刑、拘役或罰金，減其刑期或金額2 分之1 ；
    犯最重本刑為5 年以下有期徒刑之刑之罪，依本條例規定減
    為6 月以下有期徒刑、拘役者，應於減刑裁判時，併諭知易
    科罰金折算之標準；又依本條例應減刑之罪，未經判決確定
    者，於裁判時，減其宣告刑，並應於判決主文同時諭知其宣
    告刑及減得之刑，中華民國96年罪犯減刑條例第2 條第1 項
    第3 款、第9 條、第7 條第1 項、第2 項分別定有明文。查
    被告係於94年12月1 日犯本件肇事逃逸犯行，迄未判決確定
    ，爰依上開條例規定，就被告本件所犯之罪，併予宣告減為
    有期徒刑4 月，並得易科罰金。再查被告行為後，刑法於94
    年1 月7 日修正通過、於94年2 月2 日公布、於95年7 月1
    日施行，修正第2 條、第41條等規定。按行為後法律有變更
    者，適用行為時之法律，但行為後之法律有利於行為人者，
    適用最有利於行為人之法律，現行刑法第2 條第1 項訂有明
    文。本案被告於行為時即94年2 月2 日修正公布前刑法第41
    條第1 項前段規定：「犯最重本刑為5 年以下有期徒刑以下
    之刑之罪，而受6 個月以下有期徒刑或拘役之宣告，因身體
    、教育、職業、家庭之關係或其他正當事由，執行顯有困難
    者，得以1 元以上3 元以下折算1 日，易科罰金」，又依95
    年5 月17日修正前罰金罰鍰提高標準條例第2 條規定，就其
    原定數額提高為100 倍折算1 日，則被告行為時之易科罰金
    折算標準，應以銀元300 元折算1 日，經折算為新臺幣後，
    應以新臺幣900 元折算為1 日。惟94年2 月2 日修正公布之
    刑法第41條第1 項前段則規定：「犯最重本刑為5 年以下有
    期徒刑以下之刑之罪，而受6 個月以下有期徒刑或拘役之宣
    告者，得以新臺幣1 千元、2 千元或3 千元折算1 日，易科
    罰金」。比較修正前後之易科罰金折算標準，以94年2 月2
    日修正公布前之刑法規定，較有利於被告，則應依刑法第2
    條第1 項前段，適用修正前刑法第41條第1 項前段及95年5
    月17日修正前罰金罰鍰提高標準條例第2 條等規定，定其易
    科罰金之折算標準。
據上論斷，應依刑事訴訟法第452 條、第273 條之1 第1 項、第
299 條第1 項前段，94年2 月2 日修正後刑法第2 條第1 項前段
，刑法第18 5條之4 ，94年2 月2 日修正前第41條第1 項前段，
95年5 月17日修正前罰金罰鍰提高標準條例第2 條前段，中華民
國96年罪犯減刑條例第2 條第1 項第3 款、第9 條、第7 條第1
項、第2 項，判決如主文。
本案經檢察官永欽到庭執行職務。
中    華    民    國    97    年    9     月    8     日
                  刑事第六庭  法  官  林晏如
上正本與原本無異。
如不服本判決，應於判決送達後10日內，向本院提出上訴狀。
                              書記官  楊盈茹
中    華    民    國    97    年    9     月    9     日
附錄本案論罪科刑法條全文：
中華民國刑法第185條之4
駕駛動力交通工具肇事，致人死傷而逃逸者，處 6 月以上 5 年
以下有期徒刑。


司法院資訊處製作；財團法人民間司法改革基金會備份。
